最高法院刑事判決　　　　　　　九十六年度台上字第八一一號
上 　訴 　人　台灣高等法院台中分院檢察署檢察官
上訴人即被告　甲○○
　　　　　　　　　　　段944巷57之1號2樓
上列上訴人等因被告違反毒品危害防制條例案件，不服台灣高等
法院台中分院中華民國九十五年十二月十二日第二審更審判決（
九十五年度上更(一)字第二八二號，起訴案號：台灣彰化地方法院
檢察署九十一年度偵緝字第四九七號），提起上訴，本院判決如
下：
    主  文
原判決撤銷，發回台灣高等法院台中分院。
    理  由
本件原判決認定上訴人即被告甲○○基於意圖販賣第二級毒品甲
基安非他命之犯意，於民國九十三年十月十五日下午十三時四十
分許，持有其自不詳時、地，以不明方式所取得，且已按重量不
同而分裝之第二級毒品甲基安非他命共十八包（毛重二點五公克
二包、一點五公克十一包、０點五公克六包，合計毛重二十四公
克，淨重十九點九五０三公克，驗後淨重十九點八七五六公克）
至彰化縣彰化市○○路豪城遊藝場內伺機出售之際，經警當場查
獲，並自其所穿著之胸罩內取出上揭第二級毒品甲基安非他命十
八包等情。因而撤銷第一審判決，改判論處被告意圖販賣而持有
第二級毒品罪刑，固非無見。
惟查：(一)、販賣毒品罪之販賣行為，並不以販入之後復行賣出為
要件，祗要以營利為目的，將毒品販入或賣出，有一於此，其犯
罪即為完成。另所謂意圖販賣而持有毒品者，係指基於販賣營利
以外之其他原因而持有，嗣始起意販賣者而言。故如非以營利售
賣意圖而販入，或因其他原因而取得，因而持有，嗣起意圖利售
賣，尚未著手於賣出行為，始成立意圖販賣而持有毒品罪。故行
為人於販入毒品之初，主觀上有無營利之意圖，攸關適用法律之
依據，自應於有罪判決之事實欄內詳為記載，然後於理由內說明
其憑以認定之證據，始為合法。本件原判決事實欄記載：「甲○
○基於意圖販賣第二級毒品甲基安非他命之犯意，於九十三年十
月十五日下午十六時四十分許，持有其自不詳時、地，以不明方
式所取得，且已按重量不同而分裝之第二級毒品甲基安非他命共
十八包，……，至彰化縣彰化市○○路豪城遊藝場內伺機出售」
等情，對於被告取得甲基安非他命方式，是否係因販入而取得，
或係非基於販入方式而取得？如係販入該毒品，於販入之初是否
有轉賣營利之犯意？原審就此重要事項，並未明確認定記載，致
事實有欠明瞭，本院無從為其適用法律當否之判斷，於法自屬有
違。(二)、被告之自白，須非出於強暴、脅迫、利誘、詐欺、疲勞
訊問、違法羈押或其他不正之方法，且與事實相符者，始得採為
證據，刑事訴訟法第一百五十六條第一項規定甚明。此項證據能
力之限制，係以被告之自白必須出於其自由意志之發動，用以確
保自白之真實性，故被告之自由意志，如與上揭不正方法具有因
果關係而受影響時，不問施用不正方法之人是否為有訊問權人或
其他第三人，亦不論被施用不正方法之人是否即為被告，且亦不
以當場施用此等不正方法為必要，舉凡足以影響被告自由意志所
為之自白，均應認為不具自白任意性，方符憲法所揭示「實質正
當法律程序」之意旨。又若被告先前受上開不正之方法，精神上
受恐懼、壓迫等不利之狀態，有事實足證已延伸至其後未受不正
方法所為之自白時，該後者之自白，仍不具有證據能力。從而被
告於司法警察詢問之自白，有無以不正方法取供？該等不正之方
法，是否已延伸至檢察官偵訊時猶使被告未能為任意性之供述？
審理事實之法院，遇有被告對於提出非任意性之抗辯時，應先於
其他事實而調查，苟未加調查，遽行採為有罪判決所憑證據之一
，即有違背證據法則之違法。原判決理由欄一(三)以「被告於警詢
及檢察官初訊時，均自承為販賣而持有毒品」，據為認定被告有
意圖販賣而持有第二級毒品犯行之證據之一。惟查被告於第一審
辯稱：「當時筆錄與事實不符，上述都是警察指使的，……，我
會這樣說，是因為我會害怕」（見第一審卷第二十七頁）；「當
時我不知道販賣毒品這樣嚴重，當時有一位高姓及吳姓警官叫我
照他指示做筆錄。他還叫我在法庭上要照他所指示去陳述。全部
都是他安排要我這樣做。（問：為何在檢察官偵訊時也承認？）
同樣都是吳警官叫我這樣說」（見第一審卷第四十八頁）；「（
問：對於警訊中所述有何意見？）我當時精神狀況很差，所以才
會做這樣的筆錄，當時我還有施用毒品」（見第一審卷第一０二
頁）；「我之前在警偵訊因為神智不清，當時我有施用安非他命
，藥效反應，所以製作筆錄不確實」（見第一審卷第一三四頁）
；又於原審審理中辯稱：「我真的是我自己要吸食用的。我是因
為被誤導，而且因為吸毒神智不清才會發生這些事情，這些都是
編出來的」等語（見原審卷第三十七頁）。乃原審對於被告所提
出自白非任意性之抗辯，是否屬實可採，未為調查說明，即遽採
其於警詢、偵查中之供述為論罪之證據，殊難謂為適法。(三)、被
告被警查獲之時間為九十年十月十五日十三時四十分許（見他字
卷第八頁），原判決事實欄記載被告被查獲之時間為九十三年十
月十五日十三時四十分許等情，足見其事實之認定與卷內資料不
符，亦有誤載。檢察官及被告分別上訴各指摘原判決違法，均非
全無理由，應認仍有發回更審之原因。
據上論結，應依刑事訴訟法第三百九十七條、第四百零一條，判
決如主文。
中　　華　　民　　國　九十六　年　　二　　月　　八　　日
                      最高法院刑事第八庭
                          審判長法官  陳　正　庸
                                法官  賴　忠　星
                                法官  林　開　任
                                法官  林　立　華
                                法官  石　木　欽
      本件正本證明與原本無異
                                      書  記  官
中　　華　　民　　國　九十六　年　　二　　月　 十四 　日
                                                Ａ
